【裁判字號】    92,台上,6118
【裁判日期】    921031
【裁判案由】    強盜
【裁判全文】
最高法院刑事判決                              九十二年度台上字第六一一八號
    上  訴  人  甲○○
右上訴人因強盜案件，不服台灣高等法院高雄分院中華民國九十二年七月十七日第二
審判決（九十二年度上訴字第七一三號，起訴案號：台灣高雄地方法院檢察署九十一
年度偵字第二０七一號），提起上訴，本院判決如左：
    主  文
上訴駁回。
    理  由
按刑事訴訟法第三百七十七條規定：上訴於第三審法院，非以判決違背法令為理由，
不得為之。是提起第三審上訴，應以原判決違背法令為理由，係屬法定要件。且必須
依據卷內資料為具體之指摘，並足據以辨認原判決已具備違背法令之形式，始屬相當
。本件原判決維持第一審關於論上訴人甲○○以意圖為自己不法之所有，以脅迫至使
不能抗拒，而取他人之物罪，處有期徒刑陸年部分之判決，駁回上訴人此部分在第二
審之上訴。係依憑被害人黃進發於警詢、偵查中分別指稱：「經我檢視就是甲○○強
盜我自小客車之人（命指認相片）」、「（問：是何人強盜你的車？）編號Ｂ之人（
指上訴人）強盜我的車，當時我先上駕駛座，已經發動，他坐上後座用槍（應係不詳
物品）抵住我的腰。他以台語說不要跑，我直覺是搶劫……，我有看到他的臉。他當
時理平頭、感覺瘦瘦的。（問：嫌犯身高大約多少？）不能確定，但我有看到那個人
的臉，確實是Ｂ照片的人，當時在警局有拿很多人的照片給我認，我也是認他」等語
，及證人莊壁境、莊梅閣、鍾振欽、黃秀足、吳清泰分別於警詢、偵查中證述：上訴
人於民國九十年八月底、九月初某日曾駕駛與被害人黃進發遭強盜之同廠牌、同型式
及同顏色（ＢＭＷ、二四九四ＣＣ、黑色）之自小客車搭載莊壁境外出遊玩等語。莊
壁境復證稱：經警在上開車內查獲之電話連絡簿係伊所有等語。又經第一審法院函請
法務部調查局以控制問題法及混合問題法對上訴人實施測謊，發現其稱「其未行搶黃
進發汽車；肇事汽車其未使用過」時，呈情緒波動之反應，研判有說謊，有該局九十
二年一月二十四日調科參字第０九一二三０三八五八０號測謊報告書附卷可憑。復有
車損照片、上訴人之照片及莊壁境之電話連絡簿附卷可稽等證據資料，而為論斷，已
敘述其所憑之證據及認定之理由。而以上訴人否認有強盜犯行，辯稱：被害人黃進發
車子被搶時，伊在幫熊立德開車，伊沒有搶黃進發的車子云云。然查上訴人先於第一
審法院辯謂：有駕駛過一台ＢＭＷ自小客車搭載莊壁境外出打球，該車係向一位在高
雄縣旗山鎮樂春園ＫＴＶ擔任股東名叫明昇之人所借用。嗣於原審調查時則辯以：伊
係在幫熊立德開車而駕駛過ＢＭＷ自小客車云云。其前後所辯不一，且觀之證人熊立
德於原審所為證言，尚不足採為有利於上訴人之證明。是上訴人所辯，顯不足採。在
理由內依憑卷證資料，詳加指駁；並說明上訴人所為，比較行為時法即懲治盜匪條例
第五條第一項第一款，及裁判時法即修正後刑法第三百二十八條第一項結果，依刑法
第二條第一項前段規定，自應適用最有利於上訴人之修正後刑法第三百二十八條第一
項處斷之理由。從形式上觀察，原判決並無判決違背法令之情形存在。上訴意旨，置
原判決所為之明白論斷於不顧，專憑其個人意見，就原審採證認事職權之適法行使及
原判決理由已詳細說明之事項，漫事爭執，難認已符合首揭法定之第三審上訴要件。
又原判決已於理由內論述「被告（上訴人）雖以當時測謊時會緊張，致影響測謊結果
云云為辯，惟查被告於當天測謊結束後，經第一審法院詢問對測謊過程有何意見時，
被告甲○○供稱沒有意見，沒有發生任何事等語」（見原判決第四頁第十至十二行）
，且原判決並非以上開法務部調查局測謊報告為論處上訴人罪刑之唯一證據。上訴意
旨執以指摘原判決採用上開測謊報告論處上訴人強盜罪刑，其自由判斷職權之行使，
顯屬草率而有瑕疵云云，並非依據卷內訴訟資料所為之具體指摘，依首開說明，亦非
第三審上訴之正當理由。其上訴違背法律上之程式，應予駁回。
據上論結，應依刑事訴訟法第三百九十五條前段，判決如主文。
中      華      民      國    九十二    年      十      月    三十一    日
                              最高法院刑事第十庭
                                  審判長法官  林  增  福
                                        法官  邵  燕  玲
                                        法官  吳  昆  仁
                                        法官  陳  世  雄
                                        法官  惠  光  霞
      右正本證明與原本無異
                                              書  記  官
中      華      民      國    九十二    年     十一     月      十      日


司法院資訊處製作；財團法人民間司法改革基金會備份。
